臺灣雲林地方法院刑事裁定
110年度聲判字第34號
聲  請  人  李佳芬
代  理  人  張捷安律師
            郭瓊如律師
            郭羿廷律師
被      告  范文欽


            洪琮翔
            林芳穎
上列聲請人因告訴被告妨害名譽案件，不服臺灣高等檢察署臺南
檢察分署檢察長於民國110年10月4日所為110年度上聲議字第160
8號駁回再議之處分（原不起訴處分案號：臺灣雲林地方檢察署1
09年度偵字第7733號），聲請交付審判，本院裁定如下：
    主  文
聲請駁回。
    理  由
壹、程序方面：
一、按告訴人不服上級法院檢察署檢察長或檢察總長認再議為無
    理由而駁回之處分者，得於接受處分書後10日內委任律師提
    出理由狀，向該管第一審法院聲請交付審判；法院認交付審
    判之聲請不合法或無理由者，應駁回之，刑事訴訟法第258
    條之1第1項、第258條之3第2項前段分別定有明文。經查，
    本案聲請人即告訴人（下稱聲請人）李佳芬、告訴人李日貴
    （已歿，非本件交付審判案件之聲請人；又以下如同時指上
    開2位告訴人，即簡稱為告訴人2人）以被告范文欽涉犯妨害
    名譽罪嫌，向臺灣雲林地方檢察署（下稱雲林地檢署）提出
    告訴，經雲林地檢署檢察官於民國110年8月26日以109年度
    偵字第7733號為不起訴處分（下稱原不起訴處分）後，聲請
    人不服聲請再議，嗣經臺灣高等檢察署臺南檢察分署（下稱
    臺南高分檢）檢察長於110年10月4日以110年度上聲議字第1
    608號處分書駁回再議（下稱駁回再議處分），該處分書於1
    10年10月6日送達聲請人之住所，由聲請人之受僱人蓋章收
    受，另於同日送達聲請人指定之送達代收人，由送達代收人
    之受僱人收受，聲請人嗣於收受該處分書後10日內之110年1
    0月16日委任律師向本院聲請交付審判等情，業經本院調閱
    雲林地檢署109年度偵字第7733號、110年度上聲議字第1608
    號等卷宗核閱無訛，並有原不起訴處分書、駁回再議處分書
    、送達證書、委任狀及刑事聲請交付審判狀上之本院收狀章
    戳在卷可稽，是揆諸上開說明，本件此部分交付審判之聲請
    並未逾越法定期間，自屬合法，先予敘明。
二、刑事訴訟法第258條之1第1項明定：告訴人不服前條之駁回
    處分者，得於接受處分書後10日內委任律師提出理由狀，向
    該管第一審法院聲請交付審判。而所稱「前條之駁回處分」
    ，係指同法第258條之駁回處分，即告訴人對檢察官所為之
    不起訴與緩起訴處分聲請再議，經上級檢察署檢察長認再議
    為無理由而以處分書駁回者而言，其他不屬於刑事訴訟法第
    258條所規定之駁回再議處分者，即非交付審判案件得以審
    酌之範圍，否則法院即有僭越偵查機關偵查權限之虞，亦對
    未經偵查程序之當事人權益有所侵害。故倘若聲請人逕對駁
    回再議處分未論斷之對象或未認定之事實聲請交付審判，其
    聲請程序即非適法，依法應逕予駁回。經查，告訴人2人委
    任代理人於原偵查程序中，未曾以言詞或書狀對林芳穎涉嫌
    妨害名譽之事實提出告訴，此情經本院核閱雲林地檢署108
    年度他字第2015號、109年度偵字第7733號偵查卷宗後確認
    在案，是雲林地檢署檢察官就告訴人2人未提出告訴之對象
    ，自無可能作成不起訴處分。又告訴人2人固委任代理人於1
    09年9月26日、109年11月5日具狀將洪琮翔同列為本件妨害
    名譽案件之被告，惟雲林地檢署檢察官於偵查後，僅對被告
    范文欽涉犯妨害名譽罪嫌部分作成原不起訴處分，嗣聲請人
    不服原不起訴處分聲請再議，臺南高分檢檢察長亦僅就被告
    范文欽部分作成駁回再議處分，另以聲請人未對洪琮翔、林
    芳穎提出妨害名譽告訴為由，認聲請人對該2人聲請再議部
    分為不合法，予以簽結在案，此亦有臺南高分檢110年度上
    聲議字第1608號妨害名譽卷宗可考。由上觀之，本件原不起
    訴處分及駁回再議處分均未敘及洪琮翔、林芳穎涉嫌妨害名
    譽之犯罪事實，應認上開2人並未經雲林地檢署檢察官作成
    原不起訴處分，亦未經臺南高分檢檢察長認再議無理由而為
    駁回再議處分，則其等是否涉有妨害名譽罪嫌，即非本件聲
    請交付審判案件應予審酌之範圍。是聲請人以告訴人2人在
    偵查中已對洪琮翔、林芳穎提出告訴為由，於刑事聲請交付
    審判狀上將該2人同列為被告，並指摘原不起訴處分及駁回
    再議處分未詳盡調查之能事以釐清洪琮翔、林芳穎之犯罪嫌
    疑，聲請裁定准予交付審判部分，顯與前揭刑事訴訟法第25
    8條之1第1項所定聲請交付審判之要件不合，故就「被告」
    洪琮翔、林芳穎部分，聲請程序不合法，應予駁回。
貳、實體方面：
一、原告訴意旨略以：被告范文欽為三立電視臺新聞部採訪中心
    副理，負責審查新聞報導之標題、內容及決定是否發布新聞
    。而「SETN三立新聞網」之網路平臺，曾於108年12月3日晚
    上9時14分許，刊登如附表所示內容之報導（下稱本案報導
    ），以言語、文字及照片指述告訴人李日貴倚仗其女婿韓國
    瑜擔任立法委員之勢力，欺壓瓜農以取得在濁水溪畔經營、
    開發砂石場之權力，而該報導中提及「有一廖姓村長與李日
    貴就砂石場地問題抗爭，去分局報案沒多久，回家路上被人
    打死」等語，如搭配該報導之標題「瓜田變砂石場！村長抗
    爭遭打死  瓜農爆李日貴仗勢欺人」觀之，即係暗指告訴人
    李日貴或其女婿韓國瑜指使他人殺死廖姓村長，惟廖姓村長
    實際上係因病身故，可見本案報導之內容子虛烏有。被告未
    盡任何查證義務，逕以虛偽不實之事驟為報導，並透過網路
    平臺供不特定民眾瀏覽，已足使社會大眾誤信告訴人李日貴
    或其女婿韓國瑜確有上開惡行，顯係惡意貶低社會上一般人
    對於告訴人李日貴與其女婿韓國瑜之人格評價（本案係由告
    訴人李日貴以被害人身分提出告訴，及由聲請人以韓國瑜配
    偶之身分獨立告訴）。因認被告涉有刑法第310條第2項之加
    重誹謗罪嫌云云。　　
二、聲請交付審判意旨略以：
　　雲林地檢署檢察官就上揭告訴意旨所指之犯罪事實進行偵查
    ，卻以被告決定在「SETN三立新聞網」刊登本案報導，已為
    相當查證，並無虛偽造假情事，且係對可受公評之事闡述所
    見所聞，未逾越合理評論之限度，難認被告主觀上有何妨害
    名譽之犯意為由，遽為原不起訴處分，臺南高分檢檢察長亦
    駁回聲請人之再議聲請。惟查：
　㈠被告於偵訊時曾稱：「本案報導係延續之前之新聞，先前曾
    訪問過村長的遺孀，遺孀受訪時表示自己的老公是被打死的
    ，三立才繼續追本則。」等語，且負責本案報導之攝影記者
    邱瑞揚於偵訊時亦稱本案報導中所附之廖姓村長照片並非由
    其拍攝等語，又廖姓村長之遺孀廖箱於警察訪查時，曾表明
    本案報導中所刊登之廖姓村長照片，係記者前往其住處拍攝
    而得，惟其先生係因病過世，並非遭人毆打死亡等情，則本
    案報導中所刊登之「廖姓村長照片」，究係由何人拍攝，及
    廖姓村長之遺孀於先前接受採訪時，究竟如何表示廖姓村長
    之死因（包含遺孀是否曾在三立電視臺先前採訪時表示過村
    長係被人打死，或遺孀「有無」或「為何」在前、後次受訪
    時，針對村長之死因為不同陳述等節），均涉及被告「有無
    明知廖姓村長並非被打死，卻仍執意製作、刊登本案報導之
    誹謗犯意」乙事之判斷。惟雲林地檢署檢察官並未調查廖姓
    村長之照片是由何人拍攝暨該人是否知悉遺孀於受訪時所告
    知之村長死因，亦未訊問廖姓村長之遺孀於接受三立電視臺
    採訪時對於廖姓村長死因之說法，更未調查三立電視臺訪問
    遺孀時之相關採訪資料，是原偵查程序顯然調查不完備。
　㈡原不起訴處分及駁回再議處分僅以被告所刊登之報導，係屬
    對可受公評事項為個人意見表達，罔顧應調查被告所稱「村
    長被打死」之正確消息來源，亦未究明被告有無盡查證義務
    ，即認被告並非故意捏造虛偽之事實，確有重大可議，爰依
    法聲請裁定准許將本件交付審判等語。　　
三、按刑事訴訟法第258條之1規定，告訴人得向法院聲請交付審
    判，揆其立法意旨，係法律對於「檢察官不起訴裁量權」制
    衡之一種外部監督機制，法院之職責僅在就檢察官所為不起
    訴之處分是否正確加以審查，藉以防止檢察機關濫權。是刑
    事訴訟法第258條之3第4項規定：「法院為交付審判之裁定
    時，視為案件已提起公訴。」則交付審判之裁定自以訴訟條
    件俱已具備，別無應為不起訴處分之情形存在為前提。依此
    立法精神，同法第258條之3第3項規定法院審查聲請交付審
    判案件時「得為必要之調查」，其調查證據之範圍，自應以
    偵查中曾顯現之證據為限；而同法第260條對於不起訴處分
    已確定或緩起訴處分期滿未經撤銷者得再行起訴之規定，其
    立法理由說明該條所謂不起訴處分已確定者，包括「聲請法
    院交付審判復經駁回者」之情形在內，是前述「得為必要之
    調查」，其調查證據範圍，更應以偵查中曾顯現之證據為限
    ，不得就告訴人新提出之證據再為調查，亦不得蒐集偵查卷
    以外之證據，否則，將與刑事訴訟法第260條之再行起訴規
    定混淆不清，亦將使法院兼任檢察官而有回復「糾問制度」
    之虞；且法院裁定交付審判，即如同檢察官提起公訴使案件
    進入審判程序，是法院裁定交付審判之前提，必須偵查卷內
    所存證據已符合刑事訴訟法第251條第1項規定「足認被告有
    犯罪嫌疑」檢察官應提起公訴之情形，亦即該案件已經跨越
    起訴門檻，否則，縱或法院對於檢察官所認定之基礎事實有
    不同判斷，但如該案件仍須另行蒐證偵查始能判斷應否交付
    審判者，因交付審判審查制度並無如同再議救濟制度得為發
    回原檢察官續行偵查之設計，法院仍應依同法第258條之3第
    2項前段規定，以聲請無理由裁定駁回。　　
四、本院之判斷：　　
  ㈠按言論自由為人民之基本權利，憲法第11條定有明文保障，
    國家應給予最大限度之維護，俾其實現自我、維護人性尊嚴
    、溝通意見、追求真理及監督各種政治或社會活動之功能得
    以發揮（司法院大法官釋字第509號解釋意旨參照）。惟為
    兼顧對個人名譽、隱私及公共利益之保護，法律尚非不得對
    言論自由依其傳播方式為合理之限制。刑法第310條第1項、
    第2項誹謗罪即係保護個人法益而設。但行為人於其言論中
    主張某一足以毀損他人名譽之事為真實而進行指摘傳述時，
    究竟行為人主觀上對於所誹謗之事並非真實一事有無故意，
    不能片面由行為人或被誹謗人之立場觀察，且因意念係存於
    個人心中，並非審判者所能直接探知，故僅能觀察行為人係
    本於何種依據而指摘或傳述足以毀損他人名譽之事。申言之
    ，凡所指摘或傳述之事於行為時係有相當依據為本者，即無
    誹謗之故意可言。故行為人雖不能證明言論內容為真實，但
    依其所提證據資料，認為行為人有相當理由確信其為真實者
    ，即不能以誹謗罪之刑責相繩。另美國在憲法言論自由議題
    上所發展「真正惡意原則（actualmalice）」中所指「明知
    為不實之確定故意或出諸不論真實與否之未必故意，始得追
    究行為人之責任，行為人是否依其能力所及，已踐行合理之
    查證（但不以與事實相符為必要），可作為行為人是否基於
    善意發表言論之判斷基準」，其理亦同。是以，依個人價值
    判斷所提出之主觀意見、評論或批判，應屬刑法第311條第3
    款規定「以善意發表言論，對於可受公評之事，而為適當之
    評論者，不罰」，亦即所謂「合理評論原則」之範疇，又該
    規定所謂「可受公評之事」，係指與公眾利益有密切關係之
    公共事務而言，而因其與公共利益有密切關係，是表意人就
    該等事務之具體事實，若有合理之懷疑或推理，而依其個人
    主觀之價值判斷，公平合理提出主觀之評論意見，且非以損
    害他人名譽為唯一之目的者，不問其評論之事實是否真實，
    即可推定表意人係出於善意，且表意人評論之用字遣詞縱屬
    尖酸刻薄，足令被評論者感到不快，甚至影響其名譽，亦應
    認受憲法言論自由權之保障。此外，行為人之言論是否專以
    詆毀他人名譽為目的，應從一般社會之客觀標準加以判斷，
    非以當事人主觀感受為認定標準，其指摘或傳述之相對人，
    倘為政府官員、公眾人物、大型企業或公益組織，因彼等得
    掌握社會較多權力或資源分配，且較有能力澄清事實，其所
    為言行，亦動輒與公共利益攸關，是衡之彼等間之身分差異
    、言論內容對於相對人名譽及公益影響之程度，上開類型之
    相對人對於相對弱勢者之意見表達，應受到較大程度之公眾
    檢驗或民主機制之制衡，以維護公共論壇與言論自由之市場
    運作。
  ㈡又新聞自由攸關公共利益，國家應給予最大限度之保障，俾
    新聞媒體工作者提供資訊、監督各種政治及社會活動之功能
    得以發揮。新聞媒體工作者就有關涉及公共利益事務之報導
    ，倘業經合理查證，而依查證所得資料，有相當理由確信其
    為真實者，縱事後證明其報導與事實不符，應認其已盡善良
    管理人之注意義務而無過失，不能令負侵權行為之損害賠償
    責任，且為落實言論自由之保障，亦難責其陳述與真實分毫
    不差，祇其主要事實相符，應足當之（最高法院107年度台
    上字第2228號判決意旨參照）。準此，大眾傳播媒體對於所
    報導之事，若涉及公共利益之事務，抑或對於公共事務或政
    策，能憑其一舉一行發揮影響力之公眾人物，因其不若國家
    機關，對於有待查證之事有強制調查、取證之權限，自難求
    大眾傳播媒體於形成報導內容之過程中，能獲取足夠且真實
    性全無疑慮之證據資料，倘課予大眾傳播媒體對於報導內容
    所應負之查證責任，須至能證明為客觀真實或將近客觀真實
    之程度，方能免除刑事妨害名譽之責任，如此過苛之查證義
    務，將導致大眾傳播媒體隨時擔憂報導內容觸法，而過度自
    我審查、限縮報導內容之寒蟬效應，不利於大眾傳播媒體對
    於公共事務或公眾人物之監督。職是，為保障大眾傳播媒體
    對於涉及公共利益之事務或公眾人物能發揮監督之功能，對
    於所報導之事，雖未完全免除大眾傳播媒體之查證責任，但
    如依查證所得之資料，有相當理由確信其為真實，而非明知
    所言非真實而故意捏造虛偽事實，或非因輕率、重大過失而
    未探究所言是否為真實致其陳述與事實不符，即已盡合理查
    證義務，於刑事上並無知悉為不實卻仍執意報導、散播之真
    實惡意，縱使事後證明所報導之內容與客觀真實未盡全然相
    符，亦不能令報導者負相關之刑事責任，俾保障新聞工作者
    本於新聞自由以監督政府、公共事務之功能。
  ㈢被告於本案報導刊登在SETN三立新聞網時，係擔任三立電視
    臺新聞部採訪中心副理，而本案報導係由三立電視臺記者洪
    琮翔負責現場採訪、邱瑞揚負責拍攝採訪畫面、林芳穎則就
    洪琮翔採訪所得資料撰寫新聞稿及擬訂標題，嗣由被告核稿
    及決定發布後，三立新聞網即於附表所示之時間，以附表所
    示之報導標題，刊登如附表所示之新聞內容。又本案報導係
    以告訴人李日貴所經營之砂石事業先前在濁水溪畔開採砂石
    時，曾遭原在濁水溪流域河川地種植西瓜之農民抗爭，雙方
    發生衝突作為主要報導內容等情，分據被告供述及洪琮翔、
    邱瑞揚陳述明確（見他卷第46至47頁反面、第51頁正、反面
    、第61至63頁），且有本案報導之網頁列印本在卷可稽（見
    他卷第5至7頁）；另聲請人之配偶即告訴人李日貴之女婿韓
    國瑜為時任高雄市市長，同時也是中華民國第15任總統、副
    總統選舉之總統候選人，其過往尚曾擔任中華民國之立法委
    員，乃受矚目之公眾人物乙節，亦屬眾所週知之事，是上開
    事實，均堪認定。
  ㈣參諸三立電視臺記者洪琮翔於偵訊時所陳：本案報導是我採
    訪的新聞，邱瑞揚是攝影，當天跟我一起去採訪。我會把一
    整天拍攝到的訊息傳回公司，林芳穎是在臺北總公司依我得
    到的訊息寫稿。當天接到新聞臺中部主管之採訪指示時，是
    叫我們到村莊那裡找廖姓村長的太太，但她表示不太想說，
    我跟長官反應，長官就說找當年抗爭的人，駐地有提供一個
    代表的電話，我循線去楊賢社區找到一個當年抗爭的瓜農，
    請他說明當年抗爭的狀況等語（見他卷第46頁反面至第47頁
    ）；記者邱瑞揚亦陳稱：因為有傳聞說廖姓村長是被打死的
    ，我們才會去找他太太，可是那位太太說事情都過了就不要
    再說了，本案報導中所附廖姓村長照片不是我提供給新聞部
    的等語（見他卷第51頁正、反面）；被告於偵訊時則供稱：
    楊賢彥先生獨家接受我們的採訪，把當時的狀況還原，他說
    有好幾個庄頭的人回來，回來沒多久，廖姓村長就被打死了
    。電視臺都有資料庫，之前曾經拍攝過的任何畫面都會進入
    資料庫，未來撰稿的內容與某一方面若有相合，就會從資料
    庫取用。本案報導的第1張及最後1張照片應該都是之前採訪
    後留存在資料庫內的照片，因為當天我們去村長遺孀家查證
    ，但村長的遺孀拒絕受訪，所以取用資料庫的照片等語（見
    他卷第62至63頁）；佐以雲林縣警察局西螺分局西螺派出所
    員警依雲林地檢署檢察官指示，前往雲林縣二崙鄉義庄村查
    訪本案報導中所指「遭人打死之廖姓村長」之遺孀廖箱，廖
    箱明確表示本案報導中所附「廖姓村長照片」，乃其已病逝
    之配偶廖德川之照片，該照片係記者前往其住處拍攝而得等
    情（見他卷第58頁之109年7月20日警員職務報告），足以認
    定如附表所示之本案報導，係三立電視臺記者洪琮翔、邱瑞
    揚接獲三立電視臺中部採訪中心主管之指示後，前往雲林縣
    二崙鄉楊賢村採訪多年前就砂石業者開挖濁水溪畔河川地砂
    石乙事實際參與抗爭之瓜農楊賢彥，並將相關採訪內容交予
    記者林芳穎撰稿及擬訂標題，而洪琮翔、邱瑞揚於採訪當日
    欲再前往瓜農楊賢彥所稱遭人打死之村長廖德川住處採訪遺
    孀廖箱時，因廖箱無意願接受採訪，故無法得知廖箱對於楊
    賢彥所指廖德川遭人打死乙事之說法，邱瑞揚當日亦未攝得
    採訪廖箱之照片，惟因廖箱先前曾經接受過三立電視臺之採
    訪，三立電視臺之資料庫中留有當時採訪之畫面，故本案報
    導中所附之廖德川及廖箱照片，係援用三立電視臺資料庫內
    檔存之照片等事實。準此，本案報導以記者採訪瓜農楊賢彥
    時所獲某位廖姓村長曾於參與抗爭後遭人打死等資料作為報
    導主軸，並於報導最末段敘明記者欲就村長遭人打死乙事再
    向遺孀廖箱查證未果，真相仍待釐清等語（見他卷第7頁）
    ，自屬如實呈現採訪經過，尚無憑空捏造之情。
  ㈤細觀接受三立電視臺採訪之瓜農楊賢彥於雲林地檢署檢察官
    偵查中，曾到庭具結後明確證稱其有接受三立電視臺之採訪
    ，並敘述約20餘年前，告訴人李日貴曾指示怪手在瓜農種植
    西瓜之河川地開採砂石，其本人有參與農民之抗爭，當時廖
    德川村長也有參與抗爭，但其聽別人講，廖德川村長從雲林
    縣警察局西螺分局返家時遭人毆打，當天即死亡等經過（見
    他卷第69頁正、反面），可見名為廖德川之村長因與砂石業
    者抗爭而遭人打死乙事，曾在地方上流傳，而證人楊賢彥依
    其當年見聞情形，主觀上深信村長廖德川係於參與向砂石業
    者抗爭之事後即遭人打死，是其於接受三立電視臺記者洪琮
    翔、邱瑞揚採訪時，亦係憑其上開認知而陳述「當年事發經
    過」，並依其所知告訴人李日貴之女婿韓國瑜為立法委員之
    資訊，評論告訴人李日貴曾倚仗韓國瑜之權勢經營砂石事業
    ，警局亦對此有所忌憚等情。而記者洪琮翔將證人楊賢彥於
    受訪時所陳述之瓜農抗爭經過及評論告訴人李日貴過往行事
    作風，整理後交由記者林芳穎撰寫如附表所示之報導內容，
    乃係客觀呈現採訪實際所得資料，且記者林芳穎擬訂之本案
    報導標題「瓜田變砂石場！村長抗爭遭打死  瓜農爆李日貴
    仗勢欺人」，亦係綜合曾有砂石業者欲在原種植西瓜之河川
    地上開採砂石，而與農民發生衝突，暨證人楊賢彥陳述之衝
    突歷程及證人楊賢彥對於告訴人李日貴處事之評論等資訊後
    所為，由此均難認本案報導內容有何虛捏杜撰情節而惡意攻
    詰他人，或刻意扭曲受訪者語意並恣意詆毀他人名譽之情。
    再者，記者洪琮翔、邱瑞揚於採訪證人楊賢彥結束後，欲再
    探詢遺孀廖箱對於村長廖德川死因之意見時，因廖箱不願接
    受採訪，致未能得知廖箱對於該事之說法，是記者林芳穎於
    撰寫本案報導時，業以文字敘明「老瓜農指證歷歷，卻跟先
    前村長遺孀說法大不同，而想再探詢村長遺孀，家人態度轉
    趨低調，20多年前的事件在選前引爆，真相仍待釐清」，而
    為平衡報導，可徵三立電視臺之記者製作本案報導時，已設
    法對於證人楊賢彥受訪內容進行查證，並依實地採訪、查證
    結果忠實呈現所獲資訊，並無為製造更加聳動之閱讀效果，
    即片面照錄證人楊賢彥於受訪時所述「廖姓村長死因」之情
    形。而承前所述，大眾傳播媒體對於所報導之事，並非完全
    無庸經過任何查證，不問真實與否即可恣意報導，然此所謂
    之「真實」，無須至「客觀真實」之程度，凡經過查證，而
    依所得之資料，有相當理由確信報導內容為真實者，即應認
    已合理查證，無從認定報導者主觀上有知悉為不實卻仍任意
    報導、傳播之誹謗犯意。是以三立電視臺之記者於採訪20餘
    年前實地參與抗爭之證人楊賢彥，獲得證人楊賢彥對於村長
    廖德川係遭人打死乙事指證歷歷之說法後，既已嘗試探詢廖
    箱對於廖德川死因之意見，並因廖箱拒絕受訪，而於本案報
    導中記載記者探訪經過，另指明真相仍待釐清，應認已為相
    當、合理之查證，縱嗣經雲林地檢署檢察官調查後，確認廖
    德川實係因病身故（見他卷第26、28頁），仍無礙於認定三
    立電視臺之記者係有相當理由確認所報導之內容為真實，而
    不具誹謗故意之事實。又被告為三立電視臺新聞部採訪中心
    副理，依其在電視臺內部之事務分配職掌，固為負責審核記
    者撰稿及決定是否在三立新聞網上發布本案報導之人，然其
    既未實際從事採訪或拍攝工作，自僅能針對記者洪琮翔、邱
    瑞揚於第一線採訪證人楊賢彥及探訪廖箱所得資料，綜合判
    斷記者林芳穎撰寫之新聞稿及擬訂之標題是否悖離、曲解受
    訪者原意，或有疏於查證而誤為報導之情形，則其在告訴人
    李日貴確曾經營砂石事業，其女婿韓國瑜曾任中華民國之立
    法委員，且記者洪琮翔、邱瑞揚係採訪當年實地參與抗爭之
    瓜農楊賢彥對於村長廖德川死因之說法，並已設法探訪廖箱
    欲查證該說法未果之情形下，自有相當理由認定記者林芳穎
    彙整、撰寫之新聞標題及內容並非子虛而合於整體採訪實況
    ，又該新聞內容之最末段已揭示事實真相猶待釐清之平衡報
    導，被告於審核後，決定在三立新聞網上刊載本案報導，實
    難認其核稿及發布新聞當下有何故意未加查證或蓄意迴避事
    實真相之情事，當亦無從認定被告主觀上有何以不實之事毀
    損告訴人李日貴或聲請人配偶韓國瑜名譽之加重誹謗犯意可
    言。
  ㈥總統為國家元首、三軍統帥，對外代表中華民國，必遵守憲
    法，盡忠職務，增進人民福利，保衛國家，無負國民付託，
    故其個人與家庭成員之舉止在社會上均動見觀瞻，則討論其
    個人或家庭成員之品德操守或歷來素行，應與公共利益有重
    大相關，而非僅是私德範疇。本案報導中敘及「李日貴因為
    有女婿韓國瑜在立法院就仗勢欺人，連分局都會怕他」部分
    ，涉及聲請人之配偶即時任總統候選人韓國瑜與其家庭成員
    （包含岳家即告訴人李日貴所屬之聲請人家族）歷來素行之
    檢視，與韓國瑜擔任我國總統之適格性攸關，為我國選民相
    當關心之議題，可能牽動選民投票意向，本即應接受外界嚴
    格監督及檢視。是以被告在三立新聞臺之記者採訪當年參與
    抗爭之證人楊賢彥並為合理查證後，審稿復決定刊登本案報
    導，於報導中揭露證人楊賢彥所描述在河川地種植西瓜之農
    民，集體抗爭告訴人李日貴所經營之砂石場在濁水溪畔開採
    砂石之經過、參與抗爭之村長廖德川事後疑似遭人打死、證
    人楊賢彥認為告訴人李日貴當年曾倚仗女婿韓國瑜擔任立法
    委員之權勢，讓地方警政機關倍感壓力等節，輔以廖德川之
    家人對廖德川之死因似有不同意見，惟態度轉趨低調而未接
    受採訪之平衡報導，係交由閱讀者思索、判斷總統候選人韓
    國瑜與其家庭成員過往處事情形，並欲經由言論之自由市場
    機制，使事實真相得以愈辨愈明，於此已難認審核及決定發
    布該報導之被告主觀上有何詆毀告訴人李日貴或其女婿韓國
    瑜之意圖。縱令被告同意登載之本案報導標題曾使用「瓜農
    爆李日貴仗勢欺人」等文字予以指摘批評，惟該標題實係援
    引瓜農受訪時所為之主觀評論，且總統選舉具政治民主及社
    會健全發展之高度公益要求，是被告核定之標題用詞，即使
    造成告訴人李日貴或其女婿韓國瑜之不快，被告所為仍未逾
    越言論自由之界限，而應受到憲法保障，自不能率以刑法之
    加重誹謗罪相繩。
  ㈦被告審核並決定發布之本案報導，其內容係三立電視臺記者
    依採訪證人楊賢彥所得資訊，及設法探詢廖德川之遺孀廖箱
    對於證人楊賢彥說法之意見未果後綜合撰寫而成，尚非無端
    捏造虛偽事項而大肆傳述、攻詰，亦無明顯怠於查證採訪內
    容真實性之情，且本案報導指涉之議題又涉及未來總統或第
    一家庭成員之行事作風，而與公共利益關係密切，由此均難
    認定被告主觀上有藉由發布不實之本案報導以誹謗告訴人李
    日貴或其女婿韓國瑜之故意，自應認其本案犯罪嫌疑不足。
    至雲林地檢署檢察官固未傳訊廖德川之遺孀廖箱到庭證述其
    先前接受三立電視臺採訪時，對於廖德川死因之說法究竟為
    何，或未調查三立電視臺記者先前訪問廖箱時之相關採訪資
    料，惟廖箱前因不願受訪，致三立電視臺記者於採訪證人楊
    賢彥後，並未獲得廖箱對於廖德川是否係於參與抗爭後遭人
    打死乙事所表示之意見，業如前述，而對此，本案報導已依
    查證結果，載明瓜農指證之情節與態度轉趨低調之遺孀有所
    不同，真相仍待釐清，則該報導最終仍保留由閱讀大眾評斷
    事實真相之空間，並未刻意指摘告訴人李日貴或其女婿韓國
    瑜應為廖德川死亡乙事負責，是縱使原偵查檢察官未就上開
    事項再為調查，亦不足以動搖原不起訴處分所認定被告對於
    刊登本案報導主觀上並無誹謗之真正惡意，且所報導之事攸
    關公共利益，並未逸脫言論自由保障範疇之結論。又聲請意
    旨固迭指原偵查檢察官漏未調查本案報導中所附之廖德川或
    廖箱照片係由何人拍攝取得云云，惟被告已於偵訊時明確供
    稱廖德川及廖箱之照片均係取自三立電視臺資料庫檔存之採
    訪照片等語（見他卷第62至63頁），而一般新聞媒體於製作
    新聞報導時，視報導內容所需，直接援用相關歷史採訪畫面
    乙情，甚為常見，此種引用方式若未影響閱讀者對於整體報
    導內容之判斷，至多僅事涉新聞製作嚴謹度之問題。是原偵
    查檢察官既因被告之供述已得知本案報導所附廖德川及廖箱
    照片之來源，且細觀本案報導之編排，足認該等照片亦僅係
    該報導之製作者欲藉由圖片令閱讀者知悉與報導議題相關之
    人物長相，並未試圖以該等照片塑造任何形象，以干預閱覽
    本案報導者之認知，則該等照片究係由何人所拍攝，乃至於
    拍攝者當時是否曾獲悉任何有關廖德川死因之訊息等節，均
    屬枝微末節，對於原不起訴處分之認定結果亦不生影響。從
    而，聲請人以原偵查檢察官未傳喚廖箱作證、未調查三立電
    視臺先前採訪廖箱之相關採訪資料或實際拍攝廖德川、廖箱
    照片之人為何人等節，指摘原偵查程序不完備，並據此聲請
    交付審判，俱無理由。
五、綜上所述，原偵查、再議機關依偵查所得證據相互參核，認
    無積極事證足資證明被告有何加重誹謗之犯罪嫌疑，並敘明
    所憑證據及判斷理由，尚無悖於經驗法則、論理法則或其他
    證據法則之處，是雲林地檢署檢察官及臺南高分檢檢察長以
    被告之犯罪嫌疑不足，予以不起訴處分及駁回再議處分，於
    法均無違誤。本院審酌現有卷內證據尚不足認定被告前開所
    涉罪嫌已達起訴門檻之程度，核與交付審判之要件不符，聲
    請人猶執陳詞，指摘原不起訴處分及駁回再議處分之理由不
    當，求予交付審判，為無理由，應予駁回。
六、依刑事訴訟法第258條之3第2項前段，裁定如主文。
中　　華　　民　　國　　111 　年　　3 　　月　　11　　日
                  刑事第三庭  審判長法  官  吳基華
                                    法  官  蔡美華
                                    法  官  蘇珈漪
以上正本證明與原本無異。
本裁定不得抗告。
                              書記官  曾百慶
中　　華　　民　　國　　111 　年　　3 　　月　　11　　日

附表：
時        間 報 導 標 題 報 導 內 容 聲請人所稱之被害人 備        註 108年12月3日晚上9時14分 獨/瓜田變砂石場！村長抗爭遭打死  瓜農爆李日貴仗勢欺人 傳出20幾年前國民黨總統參選人韓國瑜的岳父李日貴，為了濁水溪畔的砂石場用地，跟瓜農爆發多次衝突。當年參與抗爭的其中一位楊姓老瓜農今年已經80歲了，他回憶當年有一位廖姓村長，抗爭完去分局報案沒多久，回家路上被人打死，還爆料李日貴因為有女婿在立法院就仗勢欺人，連分局都會怕他。 （廖姓村長照片，下方附註：「廖姓村長因為反抗砂石業入侵西瓜田，被打到流血掛彩，50多歲就離開人世」） 照片正中間的廖姓村長年輕時笑咪咪身體健壯，卻因為反抗砂石業者入侵西瓜田，被打到流血掛彩，不堪嚴重內傷，50多歲離開人世，另一位80歲的楊姓老瓜農當年一起參與抗爭，記憶猶新。 當年抗爭瓜農之一楊賢彥：「（你們當年多少人去抗爭？）有好幾個庄頭的人，分局報案回來，回來在我們這條路，沒多久廖姓村長就被人打死了。」 （瓜農楊賢彥受訪照片，下方附註：「當年抗爭瓜農之一的楊賢彥，已經80歲」） 楊老先生說當年砂石廠在埔心庄碾死三個人，被埔心的村民把路圍起來，砂石業者才轉往楊賢社區開路，他們抗爭過後沒幾天，對方就挖過來了。 當年抗爭瓜農之一楊賢彥：「埔心庄的人在種西瓜，他們也挖啦，他也不怕你了，他就是要挖，（被打的只有廖姓村長一個？）對，也是為了砂石業才會這樣啊。」…「我會認識就是因為李日貴有女婿在立法院啦，他就仗勢，連分局都會怕他啊！」 （村長遺孀之照片，下方附註：「村長遺孀」） 當年參與抗議的村民被指控拿鋤頭打砂石廠業者，害楊老先生被判刑6個月。老瓜農指證歷歷，卻跟先前村長遺孀說法大不相同，而想再探詢村長遺孀，家人態度轉趨低調，20多前年的事件在選前引爆，真相仍待釐清。 李日貴 韓國瑜 連結網址： SETN三立新聞網 http：//www.setn.com/News.aspx？NewsID=647177